【裁判字號】    99,裁,229
【裁判日期】    990128
【裁判案由】    商標異議
【裁判全文】
最  高  行  政  法  院  裁  定
                                       99年度裁字第229號
上  訴  人  美商貝克斯特國際公司
            (BAXTER INTERNATIONAL INC)
代  表  人  詹姆士 D．史密斯
訴訟代理人  吳榮達  律師
被 上訴 人  經濟部智慧財產局
代  表  人  甲○○
參  加  人  德商.默克公司(Merck KGaA)
代  表  人  馬思列布高斯
            克莉絲汀嘉瑟
上列當事人間商標異議事件，上訴人對於中華民國98年10月22日
智慧財產法院98年度行商訴字第91號行政判決，提起上訴，本院
裁定如下：
    主  文
上訴駁回。
上訴審訴訟費用由上訴人負擔。
    理  由
一、按依據智慧財產案件審理法第32條規定提起上訴者，即應適
    用行政訴訟法關於上訴審程序相關規定。對於智慧財產法院
    行政判決之上訴，非以其違背法令為理由，不得為之，行政
    訴訟法第242條定有明文。依同法第243條第1項規定，判決
    不適用法規或適用不當者，為違背法令；而判決有同條第2
    項所列各款情形之一者，為當然違背法令。是當事人對於智
    慧財產法院行政判決上訴，如依行政訴訟法第243條第1項規
    定，以智慧財產法院行政判決有不適用法規或適用不當為理
    由時，其上訴狀或理由書應有具體之指摘，並揭示該法規之
    條項或其內容；如以行政訴訟法第243條第2項所列各款情形
    為理由時，其上訴狀或理由書，應揭示合於該條項各款之事
    實。上訴狀或理由書如未依此項方法表明，或其所表明者與
    上開法條規定不合時，即難認為已對智慧財產法院行政判決
    之如何違背法令有具體之指摘，其上訴自難認為合法。
二、緣上訴人前於民國95年7月21日以「OLIMEL」商標，指定使
    用於商標法施行細則第13條所定商品及服務分類表第5類之
    「用於腸外（靜脈或腹膜）注射或腸內給藥之裝有藥劑之多
    室設計靜脈注射袋；用於腸外（靜脈或腹膜）注射或腸內給
    藥之醫用營養製劑及營養品；醫藥用葡萄糖及氨基酸之結合
    溶劑」及第10類之「醫療器具及儀器，即：用於腸外（靜脈
    或腹膜）注射或腸內給藥之多室設計靜脈注射袋」商品，向
    被上訴人申請註冊，經被上訴人審查，核准列為註冊第
    0000000號商標（下稱系爭商標）。嗣參加人德商．默克公
    司以其註冊第0000000號商標「GLIMEL」（下稱據以異議商
    標）主張系爭商標違反商標法第23條第1項第12款、第13款
    及第14款規定，對之提起異議，案經被上訴人審查，認系爭
    商標之註冊應有商標法第23條第1項第13款規定之適用，以
    97年11月19日中台異字第GOO960754號商標異議審定書為「
    第0000000號『OLIMEL』商標之註冊應予撤銷」之處分。上
    訴人不服，循序提起行政訴訟，經原審判決駁回後，提起本
    件上訴。
三、本件上訴人對於智慧財產法院98年度行商訴字第91號行政判
    決（下稱原判決）上訴，主張：從參加人所提出之所有證據
    資料顯示，均證系爭商標指定使用之商品，與據以異議商標
    指定使用之商品，不論在商品之形式上、用途上、功能上、
    產製方法、過程，均截然有別，故兩者絕非如原審所稱係屬
    類似商品。再者，參加人所據以異議之商標指定使用於降血
    糖藥錠，既早於91年間即經主管機關註銷許可輸入及販售，
    則其根本已不為相關消費者所知悉或熟知，是自無可能具有
    較強之識別性，原審逕為相反之認定，顯屬錯誤之推理及認
    知。且系爭商標及據以異議商標指定使用之商品，其購買者
    、使用者，或開立處方箋者，均為具有高度專業之醫師或藥
    師，是渠等依其專業，必能對於特定專業使用之商品，施以
    較高之注意，自無產生混淆或誤認之虞，故原審逕為相反之
    認定，誠屬率斷不當等語。
四、惟查，原審業就系爭商標與據以異議商標圖樣之近似程度，
    均指定使用於類似商品；且據以異議商標為創意性商標；系
    爭商標自註冊公告時起迄今均未於我國實際使用於所指定之
    商品，然據以異議商標已實際使用於降血糖藥物，該藥物自
    78年11月10日即經行政院衛生署核准輸入及核發藥品許可證
    ，並為健保用藥，雖於91年7月24日經註銷上開許可（見審
    定卷第138頁），然已於我國使用相當長期間，據以異議商
    標自為相關消費者所較為熟悉，其識別性較強，且就醫師或
    藥事人員而言，仍有將系爭商標與據以異議商標產生聯想而
    誤認二商標之商品為同一來源之系列商品或二商標使用人間
    存有關係企業、授權關係或其他類似關係而有致混淆誤認之
    可能性等爭點，斟酌全辯論意旨及調查證據之結果，詳述其
    得心證之理由，經核並無違誤。上訴狀所載內容，或係重述
    其在原審業經主張而為原判決摒棄不採之陳詞，或係執其一
    己之主觀見解，就原審所為論斷或駁斥其主張之理由，泛言
    原判決適用法規不當，而未具體表明原判決究竟有如何合於
    不適用法規或適用不當、或有行政訴訟法第243條第2項所列
    各款之情形，尚難認為已對原判決之如何違背法令有具體之
    指摘。依首揭規定及說明，應認其上訴為不合法，應予駁回
    。
五、據上論結，本件上訴為不合法，依智慧財產案件審理法第1
    條，行政訴訟法第249條第1項前段、第104條，民事訴訟法
    第95條、第78條，裁定如主文。
中    華    民    國    99    年    1     月    28    日
                    最高行政法院第七庭
                        審判長法官  藍  獻  林
                              法官  鄭  小  康
                              法官  廖  宏  明
                              法官  張  瓊  文
                              法官  姜  素  娥
以  上  正  本  證  明  與  原  本  無  異
中    華    民    國    99    年    1     月    28    日
                              書記官  阮  思  瑩


司法院資訊處製作；財團法人民間司法改革基金會備份。
